臺灣高等法院高雄分院民事判決　九十一年度上易字第一九九號
　　　上　訴　人　信福營造有限公司
　　　法定代理人　丙○○
　　　被上 訴 人　百晨企業有限公司
　　　法定代理人　乙○○
　　　訴訟代理人　甲○○
右當事人間請求履行承擔之貨款債務事件，上訴人對於中華民國九十一年七月二十二
日臺灣高雄地方法院九十一年度訴字第一○八號第一審判決提起上訴，本院判決如左
：
      主      文
上訴駁回。
第二審訴訟費用由上訴人負擔。
      事實及理由
一、被上訴人主張：訴外人白水公司前因承攬上訴人之工程，向被上訴人訂購Ｐ．Ｐ
    ／ＥＰＤＭ逆止擺動閥〞６及〞８貨品（下稱系爭貨物），貨款總計新台幣（下
    同）八十萬五千四百四十三元。該貨款債務業由被上訴人與白水公司召開會議，
    承擔該債務，並由上訴人於民國八十八年十二月三十一日向被上訴人詢價，被上
    訴人亦出具估價單交予上訴人認核及蓋用印章，且白水公司於八十九年一月五日
    簽立予上訴人之切結書，內載：「謹切結百晨企業有限公司材料乙批新台幣捌拾
    萬伍仟肆佰肆拾參元整，由貴公司先行墊付」觀之，已由上訴人承擔，被上訴人
    自得以債務承擔之法律關係請求上訴人履行等語。原審判決被上訴人勝訴，上訴
    人提起上訴，被上訴人答辯聲明：上訴駁回。
二、上訴人則以：上開工程，依上訴人與白水公司合約書之約定，所有工料均由白水
    公司自理，是白水公司因承作上開工程，向被上訴人訂購系爭貨物，所負擔之貨
    款，即與上訴人無關。上訴人未曾承諾負擔系爭貨款，故無須負擔貨款債務，且
    系爭貨款業已支付白水公司等語，資為抗辯。其上訴聲明：(一)原判決廢棄。(二)右
    廢棄部分，被上訴人在第一審之訴及假執行之聲請均駁回。
三、被上訴人主張白水公司承攬上訴人工程，向被上訴人訂購系爭貨物，貨款總計八
    十萬五千四百四十三元之事實，為兩造所不爭，並有合約書、估價單、出貨單各
    一紙在卷可憑（原審卷第七至十一頁) ，自堪信為真。至被上訴人主張系爭貨款
    債務由上訴人承擔一節，則為上訴人所否認，並以前揭情詞為辯。
四、經查：
（一）白水公司與上訴人信福公司於八十八年十一月十九日曾召開會議決議：「２．
      白水公司答應每日需派５名工人及所需機具配合土木部份施工，如工人、機具
      不足或未出工，白水公司同意由信福公司代僱傭工人、機具及材料進場趕工，
      所需之費用由白水公司應領之工程款中扣除支付，不得異議。」，此有該會議
      紀錄可稽（原審卷第一七頁）。又上訴人於八十九年三月一日以信福白水字第
      ８９０００２９號函予白水公司：「貴公司協辦『楠梓加工出口區廢水設管陸
      上放流工程』管線部份施工，有關管線材料款申請代墊付乙案，因貴公司至今
      未開立統一發票，未完成請款手續，故無法撥付，請速依規定辦理俾免延誤。
      ．．該工程施工管線由．．百晨企業有限公司送料一批計新台幣八０五、四四
      三元（含稅）。」（原審卷第一九頁），白水公司即依該函所示簽發八十九年
      三、四月份之統一發票予上訴人，亦有上訴人提出統一發票可憑（原審卷第五
      三頁）。參之白水公司與上訴人信福公司簽訂之系爭工程合約書第三條「工程
      範圍（一）工料由乙方自理。」之約定（原審卷第七頁），及白水公司於八十
      九年一月五日簽立予上訴人信福公司之切結書內載：「切結書人白水環工程股
      份有限公司負責人：林少武及現場負責人：李世聰，謹切結百晨企業有限公司
      材料乙批新台幣捌拾萬伍仟肆佰肆拾參元整（含稅），由貴公司先行墊付，保
      證該批材料品質及單價由本公司負責，該批材料款同意在本公司楠梓加工出口
      區廢水設管陸上放流工程應領工程款中扣回無異議。．．此致信福營造有限公
      司。立切結書人：白水環保工程股份有限公司。」（原審卷第一八頁）以觀，
      足徵系爭貨品原係由白水公司自行向被上訴人訂購，因上開會議之決議約定，
      白水公司原應給付被上訴人之系爭貨款，由上訴人從白水公司應得之工程款中
      扣取以支付被上訴人，且就上訴人之上開函文所載，上訴人並不否認應代墊系
      爭貨款，顯見白水公司與上訴人間關於系爭貨款已有債務承擔之約定，上訴人
      抗辯上開會議紀錄之約定，係附條件，即白水公司無法配合土木部分施工時始
      有適用云云，即不足採。而上訴人已對被上訴人為詢價，被上訴人亦開立估價
      單與上訴人，由上訴人在該估價單蓋章回傳與被上訴人資以確認，為上訴人所
      不爭，並有上開估價單可參（原審卷第十頁），是此項債務之承擔業經被上訴
      人承認，對被上訴人已生效力。上訴人復抗辯係為瞭解借款範圍而為詢價云云
      ，然瞭解借款範圍，並無確認估價單之必要，所辯亦無足採。是白水公司應給
      付之系爭貨款債務既由上訴人承擔，則被上訴人依債務承擔之規定向上訴人請
      求，即屬有據。
（二）上訴人雖辯稱：伊無權扣除白水公司應領之工程款，以支付有關廠商及被上訴
      人，該工程款依合約於八十九年三月一日通知白水公司前來領取，白水公司已
      於八十九年三月二日領取系爭款項，並表明該款項用以支付被上訴人，當天是
      交付現金八十萬五千四百四十三元予白水公司負責人林少武，並由林少武簽立
      借據、領據各一份為憑，且當天僅有林少武一人在場，並無他人云云，並提出
      借據、領據各一紙為據（原審卷第五四、五五頁）。惟查，上訴人並未將上開
      款項交付予白水公司一節，業據證人即白水公司負責人林少武到院證稱：「在
      三月二日請款時，同時尚有其他七、八家廠商在那裡，並未由信福營造有限公
      司請領到這筆款項。．．．三月二日以後白水公司的確沒有收到上訴人公司給
      付之任何貨款」（原審卷第一一六頁）；證人即訴外人協羽公司員工黃玉芸亦
      證稱：「八十九年三月二日請款當日我有在場，．．當日約有六、七家廠商在
      場與信福公司請款．．．信福公司於當日並無拿現金給林少武，只有叫林少武
      拿印章來蓋借據，．．．。」（原審卷第一四一、一四二頁）；另證人即白水
      公司之下包廠商李世聰亦證述：「系爭這批貨，因林少武無資力，所以訂貨由
      信福直接ＦＡＸ給百晨，貨就直接送至工地，信福有承諾，貨款就由工程款中
      扣除，信福公司稱因白水公司有契約存在所以要由白水公司來做領款之動作，
      所以現場由白水公司開領據、發票給信福公司，信福也答應於一星期內要將款
      項付給廠商，但現場信福公司並無交付現金予林少武，因現場還有很多廠商」
      （原審卷第一七五、一七六頁）。衡情證人黃玉芸、李世聰與證人林少武非親
      非故，甚且白水公司尚積欠李世聰數百萬元工資，渠二人並無必要迴護白水公
      司或林少武之理，且原審訊問證人黃玉芸後，上訴人於原審之訴訟代理人陳美
      秀當庭表示並不認識證人黃玉芸，亦從未與協羽公司有往來云云，惟據證人黃
      玉芸補陳之協羽公司與上訴人信福公司之往來交易資料一份（原審卷第一四四
      至一六七頁），可見雙方並非毫無往來；又上訴人辯稱八十九年三月二日係以
      「現金」給付白水公司云云，亦有違一般交易常情，顯見上訴人所辯均與事實
      不符，證人林少武、黃玉芸、李世聰所為證述，應堪採信，上訴人確未支付系
      爭貨款予白水公司。況且，系爭貨款債務既已由上訴人承擔，則債權債務關係
      僅存於兩造間，與白水公司無涉。申言之，上訴人關於系爭貨款給付之對象應
      為被上訴人，非白水公司，上訴人辯稱已將系爭貨款給付予白水公司云云，惟
      被上訴人既未曾收受系爭貨款，上訴人即未依債務本旨向被上訴人清償，亦不
      生清償之效果。
五、綜上所述，被上訴人基於債務承擔之法律關係，請求上訴人給付系爭貨款八十萬
    五千四百四十三元，暨自起訴狀繕本送達翌日即九十一年一月十六日起至清償日
    止，按年息百分之五計算之法定遲延利息，即屬有據，應予准許。原審判命上訴
    人如數給付，並依兩造聲請，分別酌定相當擔保金額宣告假執行及免為假執行，
    均無不合，上訴意旨指摘原判決不當，求予廢棄改判，為無理由，應予駁回其上
    訴。又兩造其餘攻擊及防禦方法，經審酌結果，均與本件判決之結果無影響，爰
    不一一論述，併予敘明。
據上論結，本件上訴為無理由，依民事訴訟法第四百四十九條第一項、第七十八條，
判決如主文。
中　　　華　　　民　　　國　　九十一　　年　　十二　　月　　  二十四　  日
                                      臺灣高等法院高雄分院民事第一庭
~B1審判長法官　黃金石
~B2　　　法官　吳登輝
~B3　　　法官　魏式璧
右為正本係照原本作成。
不得上訴。
中　　　華　　　民　　　國　　九十一　　年　　十二　　月　　  二十四　  日
~B法院書記官　林采瑩
